【裁判字號】    99,監,315
【裁判日期】    990804
【裁判案由】    處分受監護宣告人不動產
【裁判全文】
臺灣高雄地方法院民事裁定               99年度監字第315號
聲  請  人  甲○○○
代  理  人  丙○○
上聲請人聲請處分受監護宣告人乙○○之不動產事件，本院裁定
如下：
    主  文
許可聲請人甲○○○處分受監護宣告人乙○○所有坐落高雄縣鳳
山市○○段第四二九之六地號土地（地目建、面積六十八平方公
尺、權利範圍全部）及其上同段第一六三五八建號建物（門牌號
碼為高雄縣鳳山市鎮○街一六二號、權利範圍全部）、坐落高雄
縣鳳山市○○段第四二九之十二地號土地（地目建、面積五十三
平方公尺、權利範圍全部）及其上同段第一六三０八建號建物（
門牌號碼為高雄縣鳳山市○○街五十巷七號、權利範圍全部）、
坐落高雄市○鎮區○○段三小段第八六六之一地號土地（地目建
、面積十二平方公尺、權利範圍全部）、坐落高雄市○鎮區○○
段三小段第八六八之二地號土地（地目建、面積七十二平方公尺
、權利範圍全部）。
程序費用新臺幣壹仟元由聲請人負擔。
    理  由
一、按「民法總則中華民國97年5 月2 日修正之條文施行前，已
    為禁治產宣告者，視為已為監護宣告；繫屬於法院之禁治產
    事件，其聲請禁治產宣告者，視為聲請監護宣告；聲請撤銷
    禁治產宣告者，視為聲請撤銷監護宣告；並均於修正施行後
    ，適用修正後之規定。」、「民法規定之禁治產或禁治產人
    ，自民法總則中華民國97年5 月2 日修正之條文施行後，一
    律改稱為監護或受監護宣告之人。」、「中華民國97年5 月
    2 日修正之民法總則第14條至第15條之2 之規定，自公布後
    1 年6 個月施行。」，97年5 月23日修正公布之民法總則施
    行法第4 條第2 項、第4 條之1 、第4 條之2 分別定有明文
    。經查，本件聲請人之配偶乙○○於97年11月18日經本院以
    97年度禁字第333 號裁定宣告為禁治產人，則於98年11月23
    日上揭法條生效後，揆諸前揭說明，本件應視為乙○○業經
    為監護宣告，且聲請人向本院聲請准許其處分禁治產人乙○
    ○之不動產，亦應適用修正後之相關規定處理，合先敘明。
二、次按「監護人對於受監護人之財產，非為受監護人之利益，
    不得使用、代為或同意處分。監護人為下列行為，非經法院
    許可，不生效力：(一)代理受監護人購置或處分不動產。」，
    98年11月23日修正生效之民法第1101條定有明文；又上揭規
    定於受監護宣告人之監護亦準用之，民法第1113條亦定有明
    文。
三、本件聲請意旨略以：聲請人甲○○○之配偶即相對人乙○○
    前於97年10月3 日因不慎自2 樓摔落，受有硬腦膜上及硬腦
    膜下出血等傷害，雖經聲請人延醫診治仍意識昏迷，雖延醫
    診治，仍不見起色，業經本院於97年11月18日以97年度禁字
    第333 號裁定宣告為禁治產人，並由聲請人擔任禁治產人乙
    ○○之監護人。現因禁治產人乙○○受傷迄今，聲請人為照
    料其醫療暨生活費用，業已花費新台幣（下同）1,954,600
    元，禁治產人乙○○之存款均告用罄；又聲請人前雖曾向本
    院聲請處分禁治產人乙○○所有座落高雄縣鳳山市○○段第
    113 地號土地，並經本院以99年度家聲字第87號裁定准予處
    分，惟上揭土地竟遭自稱為禁治產人乙○○之債權人陳春菊
    向本院聲請假扣押，致聲請人未能順利處分禁治產人乙○○
    之上揭土地，故聲請人為養護治療禁治產人之身體，需處分
    禁治產人之不動產即坐落於高雄縣鳳山市○○段第429 之6
    地號土地（地目建、面積68平方公尺、權利範圍全部）及其
    上同段第16358 建號建物（門牌號碼為高雄縣鳳山市鎮○街
    162 號、權利範圍全部）、坐落高雄縣鳳山市○○段第429
    之12地號土地（地目建、面積53平方公尺、權利範圍全部）
    及其上同段第16308 建號建物（門牌號碼為高雄縣鳳山市○
    ○街50巷7 號、權利範圍全部）、坐落高雄市○鎮區○○段
    三小段第866 之1 地號土地（地目建、面積12平方公尺、權
    利範圍全部）、坐落高雄市○鎮區○○段三小段第868 之2
    地號土地（地目建、面積72平方公尺、權利範圍全部）。為
    此，爰依法提起本件聲請，聲請法院准予處分禁治產人所有
    上開不動產等語。
四、經查，聲請人主張之上開事實，業據其提出戶籍謄本、高雄
    縣鳳山地政事務所建物所有權狀、高雄縣鳳山地政事務所土
    地所有權狀、本院99年度家聲字第87號民事裁定影本、本院
    民事執行處通知、土地登記第二類謄本、建物登記第二類謄
    本等為證，並經本院依職權調取本院99年度家聲字第87號民
    事聲請卷宗、本院98年度司執字第105714號清償票款卷宗核
    閱無訛，自堪信為真實。本院審酌受監護宣告人乙○○自97
    年10月3 日受傷迄今，已失去生活自理能力，需專人全天候
    照護，堪認乙○○所需之照護費用之金額確屬龐大，是聲請
    人為支付日後照護費用，擬處分受監護宣告人財產支付，確
    實符合受監護宣告人之利益。綜上所述，聲請人就受監護宣
    告人乙○○所有坐落於高雄縣鳳山市○○段第429 之6 地號
    土地（地目建、面積68平方公尺、權利範圍全部）及其上同
    段第16358 建號建物（門牌號碼為高雄縣鳳山市鎮○街162
    號、權利範圍全部）、坐落高雄縣鳳山市○○段第429 之12
    地號土地（地目建、面積53平方公尺、權利範圍全部）及其
    上同段第16308 建號建物（門牌號碼為高雄縣鳳山市○○街
    50巷7 號、權利範圍全部）、坐落高雄市○鎮區○○段三小
    段第866 之1 地號土地（地目建、面積12平方公尺、權利範
    圍全部）、坐落高雄市○鎮區○○段三小段第868 之2 地號
    土地（地目建、面積72平方公尺、權利範圍全部）之處分行
    為，係屬為妥善照護受監護宣告人乙○○身體健康所必需之
    行為，於法並無不合，應予准許。又聲請人處分不動產所得
    之款項，聲請人自應依民法第1112條規定，妥善使用該款項
    以照護受監護宣告人，一併敘明。
五、依非訟事件法第21條第1 項前段、第24條第1 項，裁定如主
    文。
中    華    民    國    99    年    8     月    4     日
                        家事法庭法  官  邱泰錄
以上正本係照原本作成。
如對本裁定抗告須於裁定送達後10日內向本院提出抗告狀。
中    華    民    國    99    年    8     月    4     日
                                書記官  李冠毅

司法院資訊處製作；財團法人民間司法改革基金會備份。
